【裁判字號】    97,易,337
【裁判日期】    970425
【裁判案由】    竊盜
【裁判全文】
臺灣臺北地方法院刑事判決               97年度易字第337號
公  訴  人  臺灣臺北地方法院檢察署檢察官
被      告  乙○○
上列被告因竊盜案件，經檢察官聲請以簡易判決處刑後（96年度
偵字第21022號），由本院改依通常程序審理，本院判決如下：
    主  文
乙○○意圖為自己不法之所有，而侵占自己持有他人之物，處拘
役伍拾日，如易科罰金，以新臺幣壹仟元折算壹日。
    事  實
一、乙○○與丙○○係朋友關係，自民國九十五年間起，向丙○○借住位在臺北市○○區○○街一七巷一四號四樓第四０一
    號套房，套房內並配有冷氣機、電冰箱、電視各一台及水壺
    等物品，該棟公寓嗣於九十六年七月間，因計畫拆除改建而
    斷水斷電。詎乙○○在該棟公寓斷水斷電後之九十六年七月
    間某日搬離上址時，未通知丙○○於九十六年六月十日因違
    反毒品危害防制條例案件至臺灣臺北看守所附設勒戒處所執
    行觀察、勒戒前委託代管上開房屋之甲○○前來點收屋內電
    器及用品，竟基於意圖為自己不法所有之犯意，將其所持有
    ，屬於丙○○所有之冷氣機一台，以新臺幣（下同）四百元
    之價格，售予不知情之不詳資源回收業者，所得款項供己花
    用殆盡。迄於九十六年九月二十三日，甲○○接獲丙○○父
    親電話告知，接獲里長通知上址公寓窗戶遭拆卸、大門開啟
    後，隨即前往察看清點物品，報警處理後，始循線查獲上情
    。
二、案經甲○○訴由臺北市政府警察局中山分局報告臺灣臺北地
    方法院檢察署檢察官偵查起訴。
    理  由
一、訊據被告乙○○對於上開犯罪事實坦承不諱，並經證人丙○○於本院審理時證稱：渠在將上址第四０一號套房借予被告
    居住時，即連同套房內所配備之冷氣機、電冰箱、電視各一
    台及水壺等物品，一併交予被告使用，並未授權被告或第四
    ０三號房房客得任意處分套房內所配置之電器、物品等語在
    卷，核與證人甲○○於本院審理時所證述：「‧‧‧房屋是
    丙○○的，後來他進去關，他交代我代為看管這些房子‧‧
    ‧」、「（妳從何時開始代丙○○管理這間房子？）九十六
    年六月份。」、「四０二號沒人住是放東西的倉庫，四０三
    號九十六年七月份我們去斷水斷電時房客「阿娟」已經搬走
    了，四樓只有被告乙○○住。」、「九月二十三日早上里長
    打電話給丙○○的爸爸說房子還沒有拆，怎麼窗子都被人家
    拆走，他爸爸就打電話給我，我就去看，就看到門都被打開
    ，東西都被搬光，我就到警局備案。」、「‧‧‧所以我可
    以確定的就是四樓遭竊的物品是四０一、四０三號房內的冷
    氣、冰箱、電視各一台。」等語綦詳。據此，足認被告上開
    自白符實可採。又刑法上侵占罪之成立，係以對於自己所持
    有之物，基於易持有為所有之不法犯意，將之據為己有或第
    三人所有為構成要件。被告係因向證人丙○○借用上址第四
    ０一號套房，而持有該間套房內所配置之冷氣機一台，其在
    事實上仍持有該間套房內冷氣機之狀態下，擅自處分該台冷
    氣機，主觀上顯有易持有為所有之侵占犯意甚明。從而，本
    件事證明確，被告犯行洵堪認定，應予依法論處。
二、核被告所為，係犯刑法第三百三十五條第一項侵占罪。按刑
    事訴訟法第三百條所定科刑之判決，得就起訴之犯罪事實，
    變更檢察官所引應適用之法條，係指法院於不妨害事實同一
    之範圍內，得自由認定事實適用法律而言。而事實是否同一
    ，應視檢察官請求確定其具有侵害性之基本社會事實是否同
    一而定，並以犯罪構成要件有無罪質上之共通性為具體判斷
    之標準。是雖公訴人及聲請簡易判決處刑意旨認被告係犯刑
    法第三百二十條第一項之普通竊盜罪，惟因本院所認被告上
    開侵占犯行與公訴人所認被告係犯竊盜罪之侵害財產法益、
    行為時、地及被害主體均無差異，二罪復均以為自己或第三
    人不法之所有為主觀要件，及以他人之財物為客體，同為侵
    害財產法產法益之犯罪，罪質尚無差異，應認本件起訴之基
    本社會事實同一，且業經本院於審理時諭知檢察官及被告併
    就刑法第三百三十五條第一項之侵占罪嫌予以辯論，有本院
    九十七年四月一日審判筆錄一份在卷可憑，本院仍得予以審
    理，起訴法條並應予以變更（此有最高法院八十八年度台非
    字第三五０號判決意旨可資參照）。爰審酌被告犯罪之動機
    、目的、手段、因向證人丙○○無償借住上開套房而持有套
    房內之冷氣機一台，在搬離上址時，未通知證人甲○○前來
    點收，竟反貪圖小利，將之售予不知情之資源回收業者，所
    得四百元現金花用殆盡、所生危害及犯後於本院行準備程序
    中仍否認犯行，隨意編指不知套房內之冷氣係屬證人蘇俊生
    所有云云，嗣於本院審理時傳訊證人蘇俊生、甲○○到庭訊
    問後，始坦認上開侵占犯行，犯後態度不佳等一切情狀，量
    處如主文所示之刑，並諭知易科罰金之折算標準。
三、本件檢察官原聲請簡易判決處刑，惟經本院認有刑事訴訟法
    第四百五十一條之一第四項但書所定之情形，爰改依通常程
    序審判。又被告所犯為死刑、無期徒刑、最輕本刑三年以上
    有期徒刑之罪或高等法院管轄第一審案件以外之罪，並經被
    告於準備程序就被訴事實為有罪之陳述，經告知簡式審判程
    序之旨，並聽取被告及檢察官之意見後，經本院合議庭依刑
    事訴訟法第二百七十三條之一第一項規定，裁定由受命法官
    獨任進行簡式審判程序審理，併予敘明。
據上論斷，應依刑事訴訟法第四百五十二條、第二百八十四條之
一、第二百九十九條第一項前段、第三百條，刑法第三百三十五
條第一項、第四十一條第一項前段，刑法施行法第一條之一，判
決如主文。
本案經檢察官林禎瑩到庭執行職務。
中    華    民    國    97    年    4     月    25    日
                        臺灣臺北地方法院刑事第十五庭
                            法  官  吳麗英
上正本證明與原本無異。
如不服本判決，應於判決送達後10日內向本院提出上訴狀（應抄
附繕本）。告訴人或被害人如對於本判決不服者，應具備理由請
求檢察官上訴，其上訴期間之計算係以檢察官收受判決正本之日
期為準。
                            書記官  田華仁
中    華    民    國    97    年    4     月    25    日
附錄本案論罪科刑法條
刑法第三百三十五條：
意圖為自己或第三人不法之所有，而侵占自己持有他人之物者，
處五年以下有期徒刑、拘役或科或併科一千元以下罰金。
前項之未遂犯罰之。


司法院資訊處製作；財團法人民間司法改革基金會備份。
